【裁判字號】    99,訴,2499
【裁判日期】    991028
【裁判案由】    違反醫師法等
【裁判全文】
臺灣板橋地方法院刑事判決              99年度訴字第2499號
公  訴  人  臺灣板橋地方法院檢察署檢察官
被      告  丙○○
上列被告因違反醫師法等案件，經檢察官提起公訴（99年度偵字
第12287 、15386 、187724號），嗣因被告於本院準備程序中就
被訴事實為有罪之陳述，本院告知被告簡式審判程序之旨，並聽
取當事人之意見後，由本院合議庭裁定改由受命法官獨任依簡式
審判程序進行，判決如下：
    主  文
丙○○未經取得合法醫師資格，擅自執行醫療業務，處有期徒刑
陸月，如易科罰金，以新臺幣壹仟元折算壹日。未扣案之立麻卡
因噴霧劑壹瓶，沒收之。
    事  實
一、丙○○係設於臺北縣三重市○○○路39巷9 號之「心蘭美容
    工作室」之實際負責人，係從事紋眉等業務之人，為從事業
    務之人，其明知未取得合法醫師資格，不得擅自執行醫療業
    務，竟仍於民國99年1 月19日，在上開工作室內，於執行業
    務而為甲○○紋眼線時，貿然使用係屬處方藥物，應經醫師
    親自診查病人，並依其診察、診斷結果，始得開立以供使用
    之立麻卡因噴霧劑，將之塗抹於甲○○之雙眼眼皮上，而擅
    自執行醫療業務，而於塗抹該噴霧劑時，丙○○本應注意該
    噴霧劑應謹慎塗抹於眼皮部位，而依當時情形，亦無不能注
    意之情事，竟仍疏於注意，而未謹慎塗抹該噴霧劑，致該噴
    霧劑沾染至甲○○眼球表面，導致甲○○雙眼劇痛，經緊急
    送醫，仍受有雙眼角膜及結膜囊化學性灼燒、雙眼角膜上皮
    缺損等傷害。嗣經臺北縣政府衛生局依據甲○○之電話陳情
    ，而於99年2 月6 日前往上址工作室稽查時，由丙○○自上
    址工作室冰箱內取出其所有而供其為客人紋眼線時所使用之
    立麻卡因噴霧劑1 瓶，始查悉上情。
二、案經臺北縣政府函送及甲○○訴由臺灣板橋地方法院檢察署
    檢察官偵查起訴
    理  由
一、查本件被告丙○○所犯並非死刑、無期徒刑、最輕本刑為三
    年以上有期徒刑之罪或高等法院管轄第一審案件，而其於準
    備程序進行中，被告先就被訴事實為有罪之陳述，經法官告
    知簡式審判程序之旨，並聽取公訴人及被告之意見後，本院
    認適宜改依簡式審判程序進行，爰依刑事訴訟法第273 條之
    1 第1 項、第284 條之1 規定，由本院合議庭以裁定由受命
    法官獨任進行簡式審判程序，合先敘明。
二、上揭事實，業據被告於審理時供認不諱，核與告訴人甲○○
    於偵訊及本院審理時指訴之情節相符，又證人即臺北縣政府
    衛生局衛生稽查員黃惠瑩於偵查中證述伊前往被告之上址工
    作室稽查時，被告係從上址冰箱內取出立麻卡因噴霧劑等情
    明確，復有臺北縣政府衛生局現場稽查工作日誌表（其上附
    有被告之名片影本）、訪問紀要、檢查現場紀錄表各1 份、
    現場暨存放於現場冰箱內立麻卡因噴霧劑照片影本共8 張在
    卷可稽。又立麻卡因噴霧劑需由醫師處方使用之事實，有立
    麻卡因噴霧劑外包裝、內包裝照片數張、行政院衛生署衛屬
    藥製字第046747號藥品說明在卷足考；而使用處方用藥於民
    眾係屬醫療行為，應由醫師親自診查病人後，依診察、診斷
    結果開立之，未具醫師資格者，擅自使用處方藥物（如麻醉
    藥、抗生素等）於民眾，使之麻醉或達到治療效果者，應屬
    醫療行為，此有臺北縣政府99年6 月1 日北府衛醫字第0990
    074831號函暨該函所附行政院衛生署99年5 月27日衛署醫字
    第0990010397號函1 份在卷可稽。是以，被告前揭使用處方
    用藥即立麻卡因噴霧劑，應屬醫療行為。然被告僅具有美容
    技術，從事紋眉業務，並未取得合法醫師資格等情，此為被
    告所不爭執，並有被告之美容乙級技術士證、許莉伶國際美
    容有限公司結業證書各1 份存卷可按，故被告並未取得合法
    醫師資格，自不得執行醫療業至明。而告訴人受有雙眼角膜
    及結膜囊化學性灼燒、雙眼角膜上皮缺損等傷害，此有馬偕
    紀念醫院之診斷證明書2 紙、急診病歷1 份、眼科檢查報告
    單1 份、99年9 月18日馬院醫眼字第0990004075號馬偕醫院
    函覆資料1 份存卷可憑。據上，應認被告前揭疏於注意而未
    謹慎塗抹該立麻卡因噴霧劑之過失行為與告訴人之上述傷害
    間，係具有相當因果關係。本案事證明確，被告犯行堪以認
    定。
三、核被告所為，係犯醫師法第28條第1 項之未取得合法醫師資
    格擅自執行醫療業務罪及刑法第284 條第2 項之業務過失傷
    害罪。被告告以一行為觸犯上開2 罪名，為想像競合犯，應
    依刑法第55條規定，從一重之醫師法第28條之未取得合法醫
    師資格擅自執行醫療業務罪論處。爰審酌被告並無前科，有
    臺灣高等法院被告前案紀錄表在卷可稽，素行非惡，其犯罪
    之動機、目的、手段、對告訴人所生身體上之損害程度，並
    參酌被告犯後雖坦承犯行，惟仍認為其從事紋眼線業務會造
    成客戶眼角膜上皮受傷之情形乃勢所難免之態度非佳，且未
    與告訴人達成和解，以賠償告訴人所受之損害，及被告尚有
    1 名幼齡女兒賴其扶養，且為低收入戶（參卷附戶籍謄本、
    臺北縣三重市公所低收入證明書各1 紙），生活狀況不佳等
    情狀，量處如主文所示之刑，並諭知易科罰金之折算標準，
    以資懲儆。至於存放在被告之上址工作室冰箱內，未扣案之
    立麻卡因噴霧劑1 瓶，係被告所有，並供其為上揭醫療行為
    所用之物，有訪問紀要、臺北縣政府衛生局藥物（化妝品）
    檢查現場紀錄表各1 份存卷可憑，應依醫師法第28條第1 項
    規定沒收之。
據上論斷，應依刑事訴訟法第273 條之1 第1 項、第299 條第1
項前段，醫師法第28條第1 項，刑法第11條前段、第284 條第2
項、第55條、第41條第1 項前段、第38條第1 項第2 款，刑法施
行法第1 條之1 第1 項前段、第2 項，判決如主文。
本案經檢察官乙○○到庭執行職務。
中    華    民    國    99    年    10    月    28    日
                        刑事第十三庭法  官  林淑婷
以上正本證明與原本無異
如不服本判決，應於送達後十日內，向本院提出上訴書狀，並應
敘述具體理由；其未敘述上訴理由者，應於上訴期間屆滿後二十
日內向本院補提理由書（均須按他造當事人之人數附繕本）「切
勿逕送上級法院」。
                                    書記官  莊川億
中    華    民    國    99    年    10    月    29    日
附錄本案論罪科刑法條全文：
醫師法第28條
未取得合法醫師資格，擅自執行醫療業務者，處6 個月以上5 年
以下有期徒刑，得併科新臺幣30萬元以上150 萬元以下罰金，其
所使用之藥械沒收之。但合於下列情形之一者，不罰：
一、在中央主管機關認可之醫療機構，於醫師指導下實習之醫學
    院、校學生或畢業生。
二、在醫療機構於醫師指示下之護理人員、助產人員或其他醫事
    人員。
三、合於第 11 條第 1 項但書規定。
四、臨時施行急救。
刑法第284條第2項
從事業務之人，因業務上之過失傷害人者，處1 年以下有期徒刑
、拘役或1 千元以下罰金，致重傷者，處3 年以下有期徒刑、拘
役或2 千元以下罰金。

司法院資訊處製作；財團法人民間司法改革基金會備份。
